# 请教陈版以股权投资成立新公司 ( 无商业实质) ，后续引入新投资者的长投权益法及合并处理

提问人：lyba 时间：2022-05-23 21:31:52
陈版您好，请教下我们实务中遇到的这个情况怎么处理:1、A公司和B公司分别持有C公司70%和 30 的股权，A合并C，B按照长投权益法核算C，假设C账面净资产为 100 ，A和B对C的长投账面价值分别为 70 和 30 。现A和B以其持有的C公司股权（评估值为 200 ）成立了一家新公司D，之后C就成为了D的全资子公司，A和B则分别持有D70%和30%股权，持股比例完全不变。此时账务处理我们判断如下：该事项完全没有引入新的资源和投资者，D只是一个壳，故没有商业实质，所以D的单体报表按照评估值 200 确认长投及实收资本，D合并报表也按照 200 确认资产；A和B的长投账面价值均不变（因为无商业实质），A合并报表中要先把D的 200 还原成原账面价值 100 。这个账务处理是否正确？
2 、D成立一年后，引入了战略投资者E，假设C该年盈利了 100 ，此时D的可辨认净资产账面价值是 300 （A和B按比例各享有 210 和 90 ），而公允价值增加到了 400 。则B对D的长投账面价值变为了30+100 _30%=60_ 。现 _E_ 向 _D_ 增资了 _100_ ，持有了 _D_ 公司 _25%_ 的股权，增资后 _D_ 的可辨认净资产账面价值为 _400_ ，公允价值为 _500_ ，则 _A_ 和 _B_ 对 _D_ 的持股比例分别下降到了 _210/400=52.5%_ 和_90/400=22.5%_ 。那么此时 _A_ 单体报表、 _B_ 单体报表、 _A_ 合并报表又该如何进行账务处理呢？我觉得 _B_ 应该按照（新股东增资完成后被投资企业净资产公允价值新股权比例）-（新股东增资前被投资企业公允价值原股权比例） _=500_ 22.5%-400*30%=-7.5调整计入资本公积，调整后B对D的长投账面价值变为60-7.5=52.5；A单体报表长投金额不变，合并报表中继续按照原来的C100为基础持续计量，则此时A合并报表中D的资产为100+100（该年盈利）+100（E增资）=300，B和E享有的少数股东权益分别按照这个 300 乘以各自持股比例计算，差额计入资本公积，不知这样对不对？
烦请陈版帮忙解答下，感谢！

回答人：chenyiwei
1 、D取得C公司100%股权应作为一项“同一控制下的企业合并+收购少数股权”交易进行会计处理。参考《监管规则适用指引——会计类第 1 号》之“1-6 同一控制下企业合并的会计处理”。
A、B分别将其对C的原长期股权投资账面价值平移为对D的投资成本。
2 、D引入新股东后，如果A继续保持对D的控制，则A个别报表层面不做处理，合并报表层面参照在不丧失控制权前提下部分处置子公司股权处理。对于B，如果继续保持对D的重大影响，则应计算引入新股东后在D的净资产中所享有份额的增量，就该增量借记“长期股权投资——其他权益变动”，贷记“资本公积——其他资本公积”。如果引入新股东是在年度中间，则以引入日为界，计算投资收益和少数股东损益需分段计算。

提问人：lyba 时间：2022-05-25 10:23:42
感谢陈版解答！但这个问题我还想再继续请教两点，也是这个业务中我最迷惑的两点：第一，是D公司成立的时候，转入的C的股权是进行了评估增值的，D也是按照评估增值后的C股权价值计入其长投和实收资本。但A和B账面长投价值是按原C股权价值平移的，没有认这部分评估增值。那么后续D引入新股东后，B继续保持对D的重大影响，要计算引入新股东后在D的净资产中所享有份额的增量，还要不要把这部分评估增值考虑进去？即这部分评估增值是在引入新股东后就体现在了B对D的长投账面价值里呢，还是继续不体现？
同理，A的合并层面是在引入新股东后就可以体现这部分评估增值呢，还是也继续不体现？
第二，引入新股东前后B在D的净资产中所享有份额，这个“D的净资产”，到底是应该用引入时间点的公允价值呢？还是用账面价值啊？
还烦请陈版再拨冗解答一下，不胜感激！

回答人：chenyiwei
“引入新股东前后B在D的净资产中所享有份额，这个“D的净资产”，”按原账面价值计算，不考虑评估增值。

回答人：chenyiwei
B原本就不应确认设立D时的C股权评估增值，该环节对B而言也没有商业实质，且D取得C是按同一控制下的企业合并处理的。B的权益法核算应冲回C的该项评估增值。A的合并报表层面也不能体现评估增值（一直是子公司）。

提问人：lyba 时间：2022-05-26 10:00:02
谢谢陈版解答！还想再咨询一下，就是您说D取得C公司100%股权应作为一项“同一控制下的企业合并+收购少数股权”交易进行会计处理，因为C的评估值是大于其账面净资产的，而D的实收资本就是按C的评估值来的，那么D的单体报表中对C的长投入账价值就会小于实收资本，这个差额就按《监管规则适用指引——会计类第 1 号》冲减留存收益呢（因为D初始成立时还没有资本公积可以冲减）？
还有就是D引入新股东后，您说的“计算引入新股东后在D的净资产中所享有份额的增量”，这里的D的净资产指的是账面价值，而非公允价值是么？

回答人：chenyiwei
1 、是，冲减留存收益。 2 、以账面价值为准，不考虑评估增值。

提问人：lyba 时间：2022-05-27 11:06:32
嗯嗯，那陈版，D取得C公司100%股权应作为一项“同一控制下的企业合并+收购少数股权”交易进行会计处理，因为C的评估值是大于其账面净资产的，而D的实收资本就是按C的评估值来的，那么D的单体报表中对C的长投入账价值就会小于实收资本，这个差额就按《监管规则适用指引——会计类第 1 号》冲减留存收益呢（因为D初始成立时还没有资本公积可以冲减）？

回答人：chenyiwei
是。